【裁判字號】    90,上訴,1238
【裁判日期】    900906
【裁判案由】    違反森林法
【裁判全文】
臺灣高等法院臺中分院刑事判決                    九十年度上訴字第一二三八號
    上訴人即被告  乙○○
右上訴人因違反森林法案件，不服臺灣台中地方法院九十年度訴字第一０一二號中華
民國九十年五月二十八日第一審判決（起訴案號：臺灣台中地方法院檢察署九十年度
偵字第一六一八號），提起上訴，本院判決如左：
      主  文
原判決撤銷。
乙○○、甲○○共同意圖為自己不法之所有，而侵占漂流物，各處罰金伍仟元，如易
服勞役，均以參佰元折算壹日。
      事  實
一、甲○○與乙○○二人於民國 (下同）九十年一月九日下午十四時三十分許，由甲
    ○○駕駛其所有之車號Ｘ九─六九五三號自用小貨車搭載乙○○，至臺中縣和平
    鄉○○○路二十六點五公里處，下車徒步行至路旁大甲溪河床，屬於行政院農業
    委員會林務局東勢林區管理處麗陽工作站（以下稱麗陽工作站）所管轄國有林班
    地區域內，因見麗陽工作站原有之價值共計新臺幣 (下同）一萬六千五百七十二
    元之梢楠木六節（每節均長二點一公尺）被溪水漂流擱置於該處河床上，遂基於
    共同意圖為自己不法之所有之犯意聯絡，二人合力以徒手將上開梢楠木搬運至甲
    ○○所駕駛之上開自用小貨車上而占為己有。嗣於同日下午十九時十分許，甲○
    ○駕駛上開車輛附載乙○○，載運上開梢楠木行經臺中縣和平鄉○○路之臺中縣
    警察局和平分局和平派出所前時，為警查獲，並扣得上開梢楠木。
二、案經臺中縣警察局和平分局報請臺灣臺中地方法院檢察署檢察官偵查起訴。
      理  由
一、訊之上訴人即被告甲○○、乙○○二人均矢口否認右揭犯行，被告甲○○辯稱：
    九十年一月九日下午那天是要去谷關找朋友，看有漂流而擱置於河床上之木頭，
    才撿拾要回去自用，該處並未公告禁止撿拾漂流木。只有伊自己一人搬運木材，
    乙○○未參與，不是偷木材云云，被告乙○○辯稱：伊未參與搬運木材上車，都
    是甲○○搬的云云。經查：
１、被告二人有於右揭時地共同搬運上開梢楠木至被告甲○○之上開自用小貨車上之
    事實，業據被告二人在警訊中、檢察官訊問時及於九十年五月二日在原審法院訊
    問時供承在卷，互核相符，並有相片十七張、現場圖、贓物認領保管單、麗陽工
    作站函各一件附於偵查卷可按，足認屬實。被告乙○○在原審法院嗣後審理時及
    於本院改稱並未共同搬運木材云云，實非可採。甲○○嗣翻供改稱僅有伊一人搬
    運木材，乙○○未共同搬運等語，核與其二人之前供不合，顯係迴護游某之詞，
    不足採為乙○○有利之證據。被告二人所辯顯係卸責之詞，不足採信。
２、復據麗陽工作站函所載，被告二人搬運上開木材之地點，雖係屬麗陽工作站所轄
    區域內，並非臺中縣政府漂流木指定承撈區。惟上開林木係因山洪沖激等原因，
    而沖移其原來位置，被溪水漂流擱置於上開河床上，此與刑法第三百三十七條所
    稱之漂流木涵義相當。依現場圖所載位置，並參照相片上所攝上開梢楠木之情形
    ，尚難認上開梢楠木係被告二人在森林中所砍伐，被告等將漂流木據為己有而侵
    占漂流物之犯行至堪認定。被告等請求本院履勘現場，因本案事證明確，本院認
    無勘驗之必要，附此敘明。
二、核被告二人所為，係犯刑法第三百三十七條之侵占漂流物罪，公訴人認被告係犯
    森林法第五十二條第一項第四款前段、第六款之結夥二人竊取森林主產物，為搬
    運贓物使用車輛之罪，其起訴法條容有未洽，應予變更。被告二人對於犯罪之實
    施，互有犯意聯絡及行為分擔，均為共同正犯。原審予以論科，固非無見，惟其
    認被告係犯竊盜罪而科以該罪刑責，尚有未合。被告等上訴意旨雖未指摘及此，
    但原判決既有可議，仍屬不能維持，應由本院撤銷改判。爰審酌被告二人犯罪之
    動機、智識程度、手段、所侵占之上開林木價值為一萬六千五百七十二元及其犯
    後態度等一切情狀，各量處如主文第二項所示之刑，併諭知罰金易服勞役之折算
    標準，以示懲儆。
三、據上論斷，應依刑事訴訟法第三百六十九條第一項前段、第三百六十四條、第二
    百九十九條第一項前段、第三百條、刑法第二十八條、第三百三十七條、第四十
    二條第二項，罰金罰鍰提高標準條例第一條前段、第二條，判決如主文。
本案經檢察官丙○○到庭執行職務。
中      華      民      國    九十      年      九      月      六      日
                              臺灣高等法院臺中分院刑事第六庭
                                    審判長法  官  李  文  雄
                            法  官  陳  嘉  雄
                                          法  官  邱  顯  祥
右正本證明與原本無異。
被告不得上訴。
檢察官得上訴。
如不服本判決應於收受送達後十日內向本院提出上訴書狀，其未敘述上訴之理由者並
得於提起上訴後十日內向本院補提理由書（均須按他造當事人之人數附繕本）。
                                          書記官  劉  美  宏
中      華      民      國    九十      年      九      月      七      日
附錄刑法第三百三十七條：
意圖為自己或第三人不法之所有，而侵占遺失物、漂流物或其他離本人所持有之物者
，處五百元以下罰金。
                                                                        Ａ


司法院資訊處製作；財團法人民間司法改革基金會備份。
